臺灣臺中地方法院刑事判決　　　　　　　 94年度易字第743號
公　訴　人　臺灣臺中地方法院檢察署檢察官
被　　　告　乙○○
選任辯護人　蘇慶良律師
上列被告因過失傷害案件，經檢察官提起公訴（九十三年度偵續
字第三○七號），本院判決如下：
    主    文
乙○○從事業務之人，因業務上之過失傷害人致重傷，處有期徒
刑伍月，如易科罰金，以佰元折算壹日。
    犯罪事實
一、乙○○為從事鐵工「西工」之人，其於民國九十二年十一月
    間以每人每日工資新臺幣（下同）二千二百元之點工計價方
    式承攬丁○○位於臺中縣潭子鄉○○路○段一一九號工廠廠
    房石綿瓦屋頂拆除工程，係從事業務之人，而於九十三年一
    月二日起僱用陳進有施作上開工廠廠房石綿瓦屋頂拆除工程
    ，亦為勞工安全衛生法所規定之雇主，其於九十三年一月二
    日十一時三十分許，在前開臺中縣潭子鄉○○路○段一一九
    號工廠廠房屋頂，離地約三公尺處從事石綿瓦屋頂拆除工作
    時，應知雇主對於僱工於石綿板材料構築之屋頂從事作業時
    ，為防止勞工踏穿墜落，應於屋架上設置適當強度，且寬度
    在三十公分以上之踏板或裝設安全護網；並就勞工於高度二
    公尺以上之高處從事作業，而有墜落之虞者，應使勞工確實
    使用施設安全帶、安全帽或其他必要之防護具，或確實設置
    安全網替代，且依當時情形並無不能注意施設之情事，惟乙
    ○○並未提供陳進有使用施設安全帶、安全帽，亦未鋪踏板
    供陳進有作業使用，以防患勞工墜落地面之危險，致使陳進
    有於作業時，因舊石綿瓦無法承受陳進有之重量而遭踏穿，
    陳進有因此自高約三公尺處跌落地面，受有頭部外傷併硬腦
    膜下出血、左鎖骨骨折及腦部膿瘍等傷害，經乙○○發現後
    立即送陳進有至童綜合醫院急救及治療後仍併意識不清、四
    肢僵硬、無法自行活動之植物人狀態，屬身體及健康難以恢
    復之重傷害。
二、案經陳進有之法定代理人丙○○○訴由臺灣臺中地方法院檢
    察署檢察官偵查起訴。
    理    由
一、訊據被告乙○○固不否認其有承作丁○○前揭工廠石綿瓦屋
    頂拆除工程，並於九十三年一月二日十一時三十分許，帶同
    陳進有至上開工地施作拆除工程，且於施作時並未設置踏板
    或安全護網，亦未提供安全帶、安全帽或其他必要之防護具
    供陳進有使用，致使陳進有於作業時，因舊石綿瓦無法承受
    陳進有之重量而遭踏穿，陳進有因此自高約三公尺處跌落地
    面，受有頭部外傷併硬腦膜下出血、左鎖骨骨折及腦部膿瘍
    等傷害，經治療後仍併意識不清、四肢僵硬、無法自行活動
    之植物人狀態，屬身體及健康難以恢復之重傷害狀態等事實
    ，惟矢口否認有何業務過失致重傷之犯行，辯稱：其是臨時
    工，並不是老闆，其只是幫丁○○找工人，由丁○○付薪水
    ，以日計費每日工資二千二百元，其找陳進有一起去作，陳
    進有是丁○○所僱用，薪水也是一天二千二百元，因由其開
    車載送陳進有一起去工作，所以陳進有說每天補貼其二百元
    之車錢，現場是由老闆丁○○說要拆哪裡，其再與陳進有依
    指示拆除，其與陳進有都是受僱於丁○○，安全設備應由丁
    ○○負責，故其就被害人陳進有因未使用安全防護工具致不
    慎墜地受重傷，並無過失云云。惟查：
  (一)按「從屬性」為勞動契約法之勞工特色，且固以人格上從屬
    性為主要內容，即係給付之具體內容非由勞務提供者決定，
    係由受領勞務者決定；特色在於雇主具有指示命令權，包括
    勞動力之調配、工作職場規則、工時、工作地點、方法等，
    勞工一般應服從雇主所訂立之工作規則，並有接受指示、檢
    查及制裁等義務，然勞務提供者雖於某程度內必需接受勞務
    受領者之指示，惟如從其他觀點而言，與一般獨立營業者並
    無差別時，仍得認其為承攬人。查證人胡俊茂於檢察官偵查
    中證稱：丁○○找其施作位於臺中縣潭子鄉○○路○段一一
    九號工廠廠房拆除工程，但其沒有空，所以找被告去做，當
    時丁○○說要用包的或是點工的都可以，所謂點工就是材料
    都是用業主的，其只出工人，算人頭付薪，工資以日計算等
    語明確（見九十三年度偵字第一一七六八號偵查卷第五四頁
    、第五五頁），證人丁○○於檢察官偵查中及本院審理時則
    證稱：其係將該石綿瓦屋頂拆除工程以點工方式包給被告施
    作，被告是工頭，一切由被告處理，工人也是由被告自己聘
    請，陳進有之工作由被告管理，現場有其公司之廠長黃良平
    在，但黃良平並不負責被告施工的指揮，本件因為還未施作
    就發生事情，所以還沒有到付工資的階段等語（見同前偵查
    卷第五七頁、第五八頁及本院卷第六十頁至第六五頁），復
    參以被告自承其至現場即知悉如何拆除，證人丁○○只有告
    訴其拆除那裡並未說要如何拆，其再告訴陳進有拆除那裡，
    且丁○○公司廠長並無在現場管理指揮其等如何拆除等語，
    足見本件被告固亦自丁○○處受領每日薪資，並依丁○○指
    示施作工作之地點，惟就該處施作地點要僱請何人、僱用多
    少人，及施作方式、施作進度、勞務分配等事，均係由被告
    決定，揭諸上開說明，被告雖於施作範圍內必需接受丁○○
    之指示，惟從僱用工人決定權及現場施作方式、進度、工作
    之分配等觀點而言，被告與一般獨立營業者並無差別，仍應
    認其為承攬人，且就陳進有部分之勞務分配及施作指示，亦
    均由被告負責，益徵陳進有係受被告決定提供勞務之內容而
    對於被告具人格上之從屬性，即陳進有係由被告所僱用而提
    供勞務無誤。
  (二)再查，證人甲○○於檢察官偵查中結證：陳進有是其小叔，
    之前陳進有即受僱於被告乙○○，一天工資二千元，本件工
    程施作是被告自己承接後再找陳進有一起去做的等語（見同
    前偵查卷第二五頁）；證人即被害人之兄陳進忠於警詢時證
    稱：本件工程是被告乙○○跟業主談好後再打電話叫陳進有
    去做工，乙○○向業主請領的工資一天二千二百元，而乙○
    ○發給陳進有之工資是一天二千元，陳進有八十七年左右在
    乙○○處工作過一、二年，再來就是斷斷續續在乙○○處工
    作等語（見同前偵查卷第四頁），是陳進有其施作本件工程
    之工資如確為每日二千二百元，而另行補貼被告二百元車馬
    費，何以陳進有事發前向證人甲○○、陳進忠均表明每日薪
    資為二千元，益見被告係以每日二千元之代價僱用陳進有施
    作系爭工程，而為陳進有之雇主無誤，此外，被告復未提出
    其他證據證明其與陳進有確有補貼二百元車馬費之約定，所
    辯並無因此獲得利潤等語，尚無足採。
  (三)被告以從事鐵工「西工」，並以承包工程為業，而僱用被害
    人陳進有施作其自丁○○處承攬之工程，即屬勞工安全衛生
    法第二條第二項所稱之雇主，依法即有設置安全設備之義務
    ，而依當時情形亦無不能注意之情形，又本件工程施作地點
    為工廠廠房屋頂，離地約三公尺，且屬老舊之石綿瓦屋頂，
    即易遭踏穿而有自高處墜落之危險，惟被告未提供及設置安
    全衛生設備供陳進有使用，致陳進有因石綿瓦老舊遭踏穿而
    自高處墜落，並因未使用安全設備而受有前開重傷害，被告
    未提供安全設備，以保障勞工陳進有之安全，自有業務上之
    過失甚明。再查，被害人確因本件事故受有頭部外傷併硬腦
    膜下出血、左鎖骨骨折及腦部膿瘍等傷害，經乙○○發現後
    立即送陳進有至童綜合醫院急救及治療後仍併意識不清、四
    肢僵硬、無法自行活動之植物人狀態，屬身體及健康難以恢
    復之重傷害，亦有照片二十張、診斷證明書、全民健康保險
    重大傷病免自行部分負擔證明卡、行政院勞工委員會中區勞
    動檢查所九十三年九月十四日勞中檢字第○九三一○一一○
    二八號函、臺中縣勞資關係協會處理勞資爭議協調會會議紀
    錄及童綜合醫院九十四年五月四日（九四）童醫字第○四五
    四號函各一份分別附於偵查卷及本院卷足憑；且被告前揭之
    業務過失，與被害人之受重傷害間，亦具有相當因果關係無
    誤，則綜上所述，被告所辯，應係卸責之詞，不足採信，其
    犯行洵堪認定。
二、按刑法上所謂之業務，係指以反覆同種類之行為為目的之社
    會活動而言。末查，被告從事鐵工「西工」工作，且以承包
    工程施作為業，即為從事業務之人，亦不因其個人有提供勞
    務，而有所不同。核被告係從事業務之人，其因過失致被害
    人陳進有受有上開重傷害，係犯刑法第二百八十四條第二項
    後段之業務過失致重傷罪。爰審酌被告以承包工程為業，應
    注意勞工安全衛生，竟輕忽施工場所之安全，未設置必要之
    安全設備，亦未使勞工確實使用安全護具，即貿然使勞工於
    有墜落之虞之作業場所施工，致發生本件重傷害事故，殊有
    未當，且被害人因此傷害已呈植物人狀態，所受損害非輕，
    及被告僱用被害人以承包施作本件工程所得之利益非鉅，且
    事發後立即將陳進有送醫急救，又被告並無前科、素行尚佳
    ，然尚未與被害人家屬和解等一切情狀，量處如主文所示之
    刑，並諭知易科罰金之折算標準。
據上論斷，應依刑事訴訟法第二百九十九條第一項前段，刑法第
二百八十四條第二項後段、第四十一條第一項前段，罰金罰鍰提
高標準條例第一條前段、第二條，判決如主文。
中　　華　　民　　國　　94　　年　　8 　　月　　19　　日
                  刑事第六庭  審判長法  官  簡源希
                                    法  官  鄧敏雄
                                    法  官  戴博誠
上正本證明與原本無異。
如不服本判決，應於送達後十日內向本院提出上訴狀（須附繕
本），上訴於臺灣高等法院臺中分院。
中　　華　　民　　國　　94　　年　　8 　　月　　19　　日
                                    書記官  鄭淑英
【附錄論罪科刑之法條】
刑法第二百八十四條第二項後段：
從事業務之人，因業務上之過失傷害人者，處一年以下有期徒刑
、拘役或一千元以下罰金。致重傷者，處三年以下有期徒刑、拘
役或二千元以下罰金。
